【裁判字號】    97,上訴,1297
【裁判日期】    990309
【裁判案由】    違反醫師法等
【裁判全文】
臺灣高等法院刑事判決                97年度上訴字第1297號
上  訴  人
即  被  告  丙○○
            丁○○
上  一  人
選任辯護人  郭學廉律師
            陳舜銘律師
            陳  明律師
上列上訴人即被告因違反醫師法等案件，不服臺灣士林地方法院
96年度訴字第20號，中華民國97年1 月3 日第一審判決（起訴案
號：臺灣士林地方法院檢察署94年度偵字第3693、11953 號），
提起上訴，本院判決如下：
    主  文
原判決撤銷。
丁○○共同未取得合法醫師資格，擅自執行醫療業務，處有期徒
刑壹年拾月，緩刑肆年，並向公庫支付新台幣捌拾萬元。
丙○○共同行使偽造私文書，足以生損害於公眾及他人，處有期
徒刑捌月，減為有期徒刑肆月，如易科罰金，以銀元參佰元即新
臺幣玖佰元折算壹日，緩刑貳年，並應依執行檢察官之命令，向
指定之公益團體、地方自治團體或社區提供壹佰小時之義務勞務
。
    事  實
一、丁○○係臺北市○○區○○街64號資生堂醫院之副院長，並
    綜理該醫院人事、行政及財政事務，該醫院與中央健康保險
    局（簡稱健保局）簽訂「全民健康保險特約醫事服務機構合
    約」，承辦全民健康保險（簡稱健保）特約醫療業務；丙○○則為該醫院護理長，負責總管醫院護理工作，並審核申報
    健保費用病歷之醫師章。丁○○明知取得合法醫師資格者，
    始能執行醫療業務，且明知乙○○為緬甸國瓦城醫學院醫學
    系畢業之外國醫學院畢業生，未取得合法醫師資格，其學歷
    復未經過教育部舉辦之國外大學醫學系畢業生學歷甄試合格
    而獲得教育部認定，不具實習醫師資格，不得擅自執行醫療
    業務，竟與乙○○共同基於對不特定之病患為醫療行為之犯
    意聯絡，由丁○○招聘乙○○至資生堂醫院任職，由乙○○
    自民國（下同）91年2 月1 日起至同年7 月19日期間，在資
    生堂醫院內任住院醫師，擅自診斷病患謝金石、楊林曼納、
    江杏花、周聖藻、蘇吳金花、趙子文、王水曹及附表所載病
    患等人之病況，並記載病歷資料，而從事醫療業務（乙○○
    違反醫師法部分業經另案判決確定）。嗣丁○○為掩飾乙○○前揭擅自執行醫療業務之犯行，並詐領健保給付，而與丙○○、資生堂醫院內負責行政管理與整理病歷之行政人員甲○○、資生堂醫院內負責申報健保費用為業務之行政人員王
    年丁等人（甲○○、王年丁未據起訴），均明知乙○○擅自
    診斷上開病患之病況，並非洪宗杰醫師，又戊○○於90年10
    月至91年7 月間，在該醫院擔任一般內科專科醫師，僅負責
    週一至週五之夜間門、急診，並未負責主治呼吸照護病房內
    之附表所示之住院病患，竟共同意圖為資生堂醫院不法之所
    有，基於詐欺與偽造文書之犯意聯絡，於趙子文、王水曹2
    人該醫院呼吸照護病房病歷上主治醫師蓋章欄盜用「醫師戊○○」之方形章，於其餘上開病患之同樣病歷主治醫師蓋章
    欄盜用「醫師洪宗杰」之方形章，又於91年6 月1 日至20日
    間之某日，推由其中一人盜用戊○○之長條型醫師章，加蓋
    於呼吸照護病房如附表所示病患之出院病歷摘要「主治醫師
    蓋章」欄周圍，偽造前揭病患主治醫師為戊○○之出院病歷
    摘要，並由王年丁利用電腦設備，將戊○○從事前揭醫療行
    為之不實事項登載於其業務上所掌管之「中央健保局特約醫
    事服務機構住院醫療服務點數申報總表」、「中央健保局特
    約醫事服務機構住院醫療服務點數清單及醫令清單」等電磁
    紀錄，復將內含前揭不實電磁紀錄之磁碟片寄往健保局臺北
    分局而行使之，又於同年7 月10日前之某日，由王年丁將前
    揭偽造之出院病歷摘要影印送往健保局臺北分局審核，申領
    如附表申請費用欄所載之醫療費用而行使之，使該局不知情
    之承辦人員誤認該附表所示病患係由取得合法醫師資格之醫
    師為醫療行為，而核付91年5 月份之如附表核付金額欄所載
    之醫療費用共計新臺幣（下同）1,983,572 元予資生堂醫院
    ，足以生損害於戊○○、洪宗杰及中央健保局核發健保醫療
    費用之正確性。復承前偽造私文書之概括犯意聯絡，於91年
    7 月6 日前之某日，王年丁欲申領資生堂醫院6 月份之健保
    醫療費用時，因甲○○發現呼吸照護病房病患王水曹、趙子
    文2 人之病歷未經主治醫師蓋章，便將病歷交予丙○○，由
    丙○○依王年丁之指示盜用戊○○之方形醫師章，加蓋於該
    2 病患病歷中出院病歷摘要之「主治醫師蓋章」欄、醫囑單
    、病史等處，偽造前揭病患主治醫師為戊○○之病歷文書，
    足以生損害於戊○○。惟隨即經戊○○發覺資生堂醫院以其
    名義記載病歷詐領健保給付，而取走該2 本病歷，並向臺北
    市政府衛生局檢舉，嗣臺北市政府衛生局與聯合稽查小組會
    同中央健保局臺北分局人員，於91年7 月19日中午12時許，
    前往資生堂醫院稽查，當場查獲乙○○身著醫師服，頸部掛
    有聽診器，正在填寫病歷資料，並扣得病歷資料，始悉上情
    。
二、案經戊○○訴由臺灣臺北地方法院檢察署檢察官呈請臺灣高
    等法院檢察署檢察長令轉臺灣士林地方法院檢察署檢察官偵
    查起訴。
    理  由
一、本件被告丁○○、丙○○2 人所犯非死刑、無期徒刑、最輕
    本刑為3 年以上有期徒刑之罪，或高等法院管轄第一審之案
    件，被告2 人於本院審理程序進行中，就被訴事實為有罪之
    陳述，經告以簡式審判程序之旨，並聽取檢察官、被告之意
    見後，本院合議庭裁定依簡式審判程序進行審理，是本件之
    證據調查，依刑事訴訟法第273 條之2 規定，不受同法第15
    9 條第1 項、第161 條之2 、第161 條之3 、第163 條之1
    及第164 條至第170 條規定之限制，合先敘明。
二、上開事實，業據被告丁○○、丙○○於本院99年2 月23日供
    承不諱，並有下列事證加以佐證。
（一）被告丁○○違反醫師法犯行部分
    1.共犯乙○○自91年2 月1 日起至同年7 月19日止，在資生
      堂醫院內，記載病患謝金石、楊林曼納、江杏花、周聖藻
      、蘇吳金花、趙子文、王水曹、附表所示病患蕭天保、蕭
      翁阿猜、林國聰、周齋嵐、吳洪秀琴等人病歷一事，業據
      證人王寶美於原審93年度訴字第92號違反醫師法案件（下
      稱前案）審理時及本院審理時證述無訛，核與證人即醫師
      許衍道、吳憲林、沈建業、陳威廷、洪宗杰於前案審理中
      結證稱：由乙○○整理病歷、看過病人後由乙○○記載病
      歷等語所顯示「前揭病歷均非由上載醫師親自記錄」之情
      相符（參93年度公訴蒞庭字第665 號卷第26頁、第54 頁
      、第76頁、第89頁、第96頁），並有上開病患之病歷影本
      在卷可稽（參91年度他字第1835號卷第75至78頁、第81至
      93頁、第119 至125 頁、143 至163 頁、94年度偵字第36
      93號卷第32至第125 頁），堪予認定。至共犯乙○○在資
      生堂醫院內，記載附表所示病患陳明德、郭金山、王林千
      惠、孫學孟、方石雄、王含笑、許林月、林萬年之病歷一
      事，有上開病患之病歷正本附卷可佐（均外放），經檢視
      上開病歷於出院病歷摘要、入院紀錄、呼吸治療中心病歷
      等處之字跡，皆與乙○○前揭於病患謝金石、楊林曼納、
      江杏花、周聖藻、蘇吳金花等人病歷上所記載之字跡相同
      ，上開病歷亦為乙○○所記載，亦堪認定。
    2.臺北市政府衛生局與聯合稽查小組會同中央健保局臺北分
      局人員，於91年7 月19日中午12時許，前往資生堂醫院稽
      查時，當場查獲共犯乙○○並無合格醫師陪同，身著白色
      醫師外套，頸上掛有聽診器，正在填寫周聖藻之病歷資料
      ，當時醫院輪值表上懸掛「醫師：乙○○」等情，有臺北
      市南港區衛生所開業執業醫事人員管理檢查工作日記表各
      1 份、現場照片17張附卷可稽（參91年度他字第1835號卷
      第4 至6 頁、第172 至180 頁），核與證人聯合稽查小組
      人員洪惠芬於前案審理時證稱：「我們進去的時候看到乙○○在護理站書寫病歷。」、「乙○○穿著白衣服，頸上
      有掛聽診器。」等語相符（參93年度公訴蒞庭字第665 號
      卷第47頁、第50頁），足見乙○○於資生堂醫院以醫師自
      居，且係在無其他醫師之指示下記載病歷，顯係以醫師身
      份對病患為診察後自行記載病歷，其有執行醫療業務甚明
      。
    3.又資生堂醫院之醫師排班係由被告丁○○負責一事，有證
      人即資生堂醫院院長劉公普於原審審理時證稱：「（你們
      醫院醫師排班由何人排班？）副院長。」、「是被告丁○○排的，看哪一些醫師看什麼診。」、「（住院病房醫師
      何人排的？）也是副院長丁○○排的。」等語（參原審卷
      (一)第154 至155 頁），並有證人甲○○於原審審理時結證
      稱：「副院長會去排醫師看診時間。」等語屬實（參原審
      卷(二)第19頁）。而證人劉公普復於原審審理時結證稱：「
      （醫院醫師人員何人決定聘僱？）副院長找的。」、「（
      醫生的薪水是何人發的？）副院長丁○○發的。」、「（
      決定每個醫師要多少薪水都是丁○○決定？）是的。」、
      「人事業務副院長辦。」、「（乙○○是誰聘任進來的？
      ）副院長丁○○。」、「（誰指定乙○○到呼吸病房抄寫
      病歷？）副院長丁○○決定的。」等語（參原審卷(一)第15
      4 頁、第156 頁、第174 至175 頁），核與被告丁○○自
      承其負責醫院之人事及財務等情相符，堪認確係被告丁○○決定聘用乙○○至資生堂醫院，擅自以醫師身分從事醫
      療行為。
    4.上開病患之病歷，除部分病歷記載之後有醫師許衍道、吳
      憲林、沈建業、陳威廷、洪宗杰之印文或簽名外，亦有部
      分病歷記載之後僅有乙○○之簽名，從形式上觀之，應係
      乙○○獨自製作病歷，嗣後再補蓋醫師章。證人即醫師許
      衍道、吳憲林、沈建業、陳威廷，雖於前案均曾證述：渠
      等至資生堂醫院支援，由乙○○記載病歷，再由渠等親自
      在病歷上簽名等語；及證人即醫師劉公普亦曾證稱：伊曾
      經指導乙○○書寫病歷等語，然觀諸出院病歷摘要及病歷
      乙○○簽名及醫師章之相對位置，前述醫師應均係主治醫
      師，復觀諸趙子文、蕭翁阿猜、蕭天保、王含笑、許林月
      、王林千惠及吳洪秀琴等人之出院病歷摘要「住院醫師蓋
      章欄」，均有「王」之簽字（應指共犯乙○○），且共犯
      乙○○亦不乏在其製作之病歷上獨自簽名之情事，足認共
      犯乙○○乃係以「住院醫師」身份，在資生堂醫院從事醫
      療行為，並獨自簽名以表負責。此與實習醫師在醫師指導
      下，充為合格醫師之手足代行醫療行為之情形大不相同。
      故證人許衍道、吳憲林、沈建業、陳威廷、劉公普縱有至
      資生堂醫院呼吸照護病房從事醫療行為，並由乙○○在旁
      記載病歷之情事，亦屬主治醫師與「未具醫師資格之住院
      醫師乙○○」共同實施醫療行為之情事，無解於共犯乙○○未具醫師資格非法執行醫療行為之事實。此觀諸下述有
      關乙○○確有獨自執行醫療行為之說明，更為明確：
      (1)證人醫師許衍道於前案審理時證稱：其於91年2 月至5
        月在資生堂醫院呼吸照護病房擔任查房工作，通常於星
        期一、三去支援資生堂醫院，其會指導乙○○填寫病歷
        ，並在病歷上蓋章作為確認，有時會忘記在病歷上蓋章
        ；其有於91年2 月11日、2 月13日、2 月21日、2 月23
        日、2 月25日、2 月28日、3 月2 日、3 月4 日、3 月
        6 日、3 月11日、3 月13日、3 月18日、3 月20日、3
        月25日、3 月27日、4 月1 日、4 月3 日、4 月8 日、
        4 月12日、4 月13日去資生堂醫院指導乙○○填寫病歷
        等語（參93年度公訴蒞庭字第665 號卷第25至38頁）。
        惟查，病患趙子文上開日期中有部分病歷記載之後並無
        許衍道醫師之印文，證人許衍道亦證稱：其僅是由時間
        順序推測是由其指導，但由記錄無法確認其有指導乙○○填寫病歷等語；且上開無許衍道醫師印文之病歷記載
        多達12次，其亦證稱：如果上一次忘了蓋章，會再補蓋
        等語。因此，上開未有許衍道醫師印文之病歷，顯非許
        衍道醫師指導乙○○所為；且縱使上開病歷係許衍道醫
        師指導乙○○所為，上開日期以外之病歷，應必非許衍
        道醫師指導乙○○所記載。
      (2)證人醫師吳憲林於前案審理時證稱：其於91年6 月間有
        到資生堂醫院幫忙，通常於星期一、五去資生堂醫院，
        由乙○○整理病歷，其則在病歷上簽名，有些病歷看過
        後並未簽名；其有於91年6 月3 日、6 月7 日、6 月10
        日、6 月14日、6 月17日、6 月21日、6 月24日、6 月
        28日及7 月12日去資生堂醫院看過病患蕭天保、蕭翁阿
        猜、楊林曼納等語（參93年度公訴蒞庭字第665 號卷第
        76至87頁）。而證人吳憲林亦證稱：除了星期一、五以
        外，到資生堂醫院的次數不多；其很少會忘記簽名，如
        果有忘記簽名，應是以星期一、五為主。故除上開日期
        以外之病歷，應非吳憲林醫師指導乙○○所記載。
      (3)證人醫師沈建業於前案審理時證稱：其自91年6 月至7
        月初有到資生堂醫院服務，通常於星期三下午去資生堂
        醫院，由乙○○記載病歷，其則當場在病歷上簽名；其
        有於91年6 月5 日、6 月12日、6 月19日、6 月26日及
        7 月3 日去資生堂醫院看過病患蕭天保、蕭翁阿猜、林
        國聰、謝金石、楊林曼納、周聖藻等語（參93年度公訴
        蒞庭字第665 號卷第88至94頁）。故除上開日期以外之
        病歷，應非沈建業醫師指導乙○○所記載。
      (4)證人醫師陳威廷於前案審理時證稱：其自91年6 月初至
        7 月有到資生堂醫院支援，通常於星期三代沈建業醫師
        去資生堂醫院，由乙○○記載病歷，其則當場在病歷上
        簽名；其有於91年7 月17日去資生堂醫院看過病患蕭天
        保、蕭翁阿猜、林國聰、謝金石、楊林曼納、周聖藻；
        其只可能於91年7 月10日、7 月17日去資生堂醫院等語
        （參93年度公訴蒞庭字第665 號卷第95至100 頁）。故
        除上開日期以外之病歷，應非陳威廷醫師指導乙○○所
        記載。
      (5)綜上證人許衍道、吳憲林、沈建業、陳威廷醫師所述，
        其等均未於91年7 月1 日、7 月5 日、7 月8 日、7 月
        15日前往資生堂醫院呼吸照護病房巡診，而證人即醫師
        劉公普於前案審理時證稱：其係資生堂醫院院長，有於
        看診查房後指導乙○○填寫病歷，其於資生堂醫院係負
        責家醫科門診，門診時間係早上及下午；門診部分的病
        歷是電腦列印下來再蓋章，住院病房部分的病歷是看完
        後由其蓋章或護理長幫忙蓋章，如果忘記蓋章則由其親
        自補蓋；其指導乙○○填寫病歷時，並無僅有乙○○簽
        名而其沒有簽名蓋章之情形等語（參93年度公訴蒞庭字
        第665 號卷第54至63頁），然病患謝金石部分均有乙○○所記載之病歷資料，且其上亦無劉公普醫師之簽名或
        印文，足見乙○○並亦非依劉公普醫師之指導而製作此
        部分病歷。再證人即醫師洪宗杰，於91年7 月亦無前往
        資生堂醫院之情事（詳如後述），可見乙○○係獨立製
        作上開病歷無訛。
    5.證人即告訴人戊○○於原審審理時結證稱：其於90年10月
      至91年7 月在資生堂醫院擔任內科主治醫師，負責星期一
      至五晚上之門診，與乙○○碰不到面，亦不認識乙○○等
      語（參原審卷(一)第52頁、第53頁、第60頁），然查病患趙
      子文、王水曹之病歷（參士檢94年度偵字第3693號卷第32
      至125 頁），關於主治醫師蓋章欄均有戊○○醫師之方形
      印文，顯見該部分病歷並非由戊○○指示乙○○所記載。
      又證人洪宗杰醫師亦於前案審理時證稱：不記得有無確認
      過病患王水曹的病歷等語（參93年度他字第578 號卷第55
      頁），足見乙○○非依洪宗杰醫師指示，而係獨立製作王
      水曹之病歷。再附表所示病患病歷上，雖均蓋有洪宗杰之
      醫師章，惟證人即被告丙○○於原審審理時結證稱：洪宗
      杰醫師把章放在護理站，請護理人員在漏蓋章的時候幫他
      蓋等語（參原審卷(一)第189 頁），是被告等人欲取得洪宗
      杰之醫師章，本非難事；再被告丙○○亦結證稱：「（問
      ：呼吸照護病房的有幾個醫師？）每天就是1 個醫師。」
      （參原審卷(一)第187 頁），惟病患蕭天保於4 月12日、17
      日、22日、26日，5 月3 日、8 日、13日、17日、22日、
      27日、31日；蕭翁阿猜於4 月12日、17日、22日、26日，
      5 月3 日、8 日、13日、17日、22日、27日、31日；林國
      聰於4 月17日、22日、26日，5 月3 日、8 日、13日、17
      日、22日、27日、31日；周霽蘭於4 月30日，5 月3 日、
      8 日、13日、17日、22日、27日、30日；吳洪秀琴於4 月
      12日、17日、22日、26日，5 月3 日、8 日、13日、17日
      、22日、27日、31日；王林千惠於4 月12日、17日、22日
      、26日，5 月3 日、8 日、11日、17日、22日、25日；王
      含笑於4 月5 日、10日、17日、22日、26日、30日，5 月
      3 日、8 日、13日、17日、22日、27日、31日；林萬年於
      4 月22日、26日，5 月3 日、8 日、13日、17日、22日、
      27日、31日；孫學孟於5 月3 日、8 日、13日、17日、22
      日、27日；許林月於4 月8 日、12日、17日、22日、26日
      ，5 月22日；郭金山於4 月26日，5 月3 日、8 日、13日
      、17日、20日；及方石雄於4 月12日、17日、22日、26日
      ，5 月3 日、8 日、13日、17日、22日、27日、31日之呼
      吸治療中心病歷中，在乙○○之記載下，竟同時蓋有洪宗
      杰及許衍道之醫師章，除與被告丙○○上述證詞不符，更
      與證人洪宗杰於前案證述其至資生堂醫院支援看診之情形
      互相矛盾，是縱前揭病歷記載於形式上均蓋有洪宗杰之醫
      師章，仍難以認定係乙○○在洪宗杰之指導下記載而成。
      堪認乙○○於診斷上揭病患時，係以住院醫師之身份獨立
      為之；其將診斷結果記載於病歷上後，再由被告等人蓋用
      洪宗杰、戊○○醫師之方形章，以掩飾乙○○擅自執行醫
      療業務之犯行，甚為明確。
    6.案外人乙○○上開記載病歷之行為，並非在主治醫師指導
      下為之，已如前述。乙○○雖為緬甸國瓦城醫學院醫學系
      畢業之外國醫學院畢業生，固據其提出畢業證明之公證書
      及譯文影本各一份。惟乙○○於我國未取得合法醫師資格
      ，且其學歷未經過教育部舉辦之國外大學醫學系畢業生學
      歷甄試合格而獲得教育部認定，亦據共犯乙○○於前案審
      理中坦白承認。是依我國教育部「國外學歷查證認定作業
      要點」之規定，乙○○其於緬甸國瓦城醫學院醫學系畢業
      （包括在學）之學歷均未經我國教育部認定，而難認為乙○○有醫學院畢業生或相當於醫學院學生之資格。因此，
      乙○○並無醫師法第28條但書第1 款「在中央主管機關認
      可之醫療機構，於醫師指導下實習之醫學院、校學生或畢
      業生」之適用。
    7.綜上，被告丁○○與乙○○共同違反醫師法第28條之犯行
      ，事證明確，堪予認定。
（二）被告丁○○、丙○○偽造文書及詐欺犯行部分
    1.資生堂醫院以戊○○醫師之名義，就附表所示住院病患，
      向中央健保局申領健保醫療費用：
      查任職資生堂醫院之王年丁於91年6 月1 日至20日間之某
      日，在其業務上所掌管之「中央健保局特約醫事服務機構
      住院醫療服務點數申報總表」、「中央健保局特約醫事服
      務機構住院醫療服務點數清單及醫令清單」等電磁紀錄，
      登載醫師戊○○（代碼Ｚ000000000號），就呼吸照護病房
      附表之病患為醫療行為等事項，以媒體申報方式，向中央
      健保局臺北分局申請91年5 月份附表申請費用欄所列之健
      保醫療費用共計2,100,830 元，並於同年7 月10日前之某
      日，將前揭13人之出院病歷摘要影本送往健保局臺北分局
      審查，使該局淨核付共計1,983,572 元，此業據資生堂醫
      院負責申報健保費用之王年丁於原審審理時結證稱：每月
      20日之前須以媒體申報上個月的健保費用，健保局行政審
      查後若沒有問題，大約15日內就會傳真通知要抽審哪些病
      人的病歷，收到通知後7 日內要送出病歷之影本供專業審
      查等語（參原審卷(二)第41頁、第46至48頁），並有健保局
      臺北分局91年10月29日健保北住字第0910043698號函附之
      資生堂醫院90年11月至91年7 月費用申報明細暨相關費用
      清單資料（參91年度偵字第19245 號卷第16至18頁、第55
      至67頁）、91年10月23日健保北醫字第0960062261號函附
      之病患詳細年籍資料（參原審卷(一)第134 至135 頁）、96
      年11月27日健保北費一字第0960068200號函附之費用核付
      情形（參原審卷(一)第282 至283 頁）在卷可稽，另有扣案
      之該13名病患出院病歷摘要之「主治醫師蓋章」欄周圍均
      蓋有「醫師戊○○」之長條形章（參原審卷(一)第211 至22
      3 頁反面，正本外放），堪予認定。
    2.告訴人戊○○實際上並非附表所載病患之主治醫師：
      查附表病患之住院醫師為乙○○已如前述。而證人即告訴
      人戊○○於前案偵查中、原審及本院審理時亦結證稱：伊
      在90年10月到91年7 月擔任資生堂醫院之內科主治醫師，
      負責週一至週五的晚上門診，沒有負責呼吸加護病房的業
      務，沒有看過林萬年這個病人，王水曹、趙子文、吳洪秀
      琴、蕭翁阿猜、林國聰、許林月、蕭天保、周霽蘭、孫學
      孟、陳明德、郭金山、王含笑、方石雄、王林千惠，呼吸
      病房的病人都不是伊之病人等語（參93年度他字第578 號
      卷第41頁、原審卷(一)第52頁、第60至64頁、本院卷第1 宗
      第129 頁反面），核與證人即被告丙○○於偵查中結證稱
      ：「（戊○○醫師有無曾在呼吸病房看診過？）他並非呼
      吸病房之醫師，只有在他值班時有緊急事故，才會請他到
      呼吸病房幫忙，我印象中只有請他到呼吸病房幫忙過一次
      。」等語大致相符（參93年度他字第578 號卷第78頁），
      並有資生堂醫院聘用戊○○醫師為內科主治醫師之聘書附
      卷可參（參92年度偵字第3820號卷第33頁），是告訴人戊○○並未負責呼吸照護病房之醫療業務，亦未診治前揭呼
      吸照護病房之病患一事，應屬非虛。
    3.附表所示病患以戊○○醫師名義所製作病歷資料，均係屬
      偽造：
      (1)查醫師服務於醫院，就醫療業務有具專屬性，應親自為
        之，然除醫療業務外，亦難免須涉及醫院行政事務，此
        部分多有依慣例委託授權醫院行政人員為之者，故慣例
        上醫院尚非不得刻製醫師印章，於依慣例委託授權行政
        人員為之範圍內使用之，故醫院本於行政需求為醫師刻
        製印章，尚難認係偽造之印章，是本件資生堂醫院所刻
        醫師戊○○之職章，自難認係偽造，惟如有逾越權限使
        用，則屬盜用，核先敘明。
      (2)就資生堂醫院用以申領91年5 月份健保費之病患蕭天保
        、蕭翁阿猜、林國聰、周霽嵐、吳洪秀琴、王林千惠、
        王含笑、林萬年、孫學孟、陳明德、許林月、郭金山、
        方石雄等13人病歷，於出院病歷摘要「主治醫師蓋章」
        欄蓋有「醫師戊○○」長條形章之部分，業如前述。證
        人甲○○雖於原審審理中結證稱：「（戊○○是否曾經
        要求你取出13本病歷？）我記得是下午我要下班，他問
        我說我們的病歷申報了沒有，我說好像還沒有，他要我
        拿下來給他看一下，我就從樓上把病歷抱下來給他看，
        他就翻一翻。」、「（他翻一翻有做什麼動作嗎？）有
        ，他有蓋章，他從口袋裡面拿出章子出來就蓋上去。」
        、「（你有看出他蓋的是長條形的醫師章還是方形的私
        章？）長條形的。」等語（見原審卷(二)第8 頁），於本
        院亦證稱：該13本病歷摘要上戊○○醫師章是戊○○蓋
        的等語（參本院卷第2 宗第67頁正面），惟該證人於原
        審交互詰問時，當檢察官為反詰問時，則改稱：「（陳
        醫師一開始就知道你們該月份要申報13份病歷？）我不
        知道到底幾份，我沒有確定說13份，我抱下來的時候就
        是那一疊，我沒有數。」、「（他又不是在病房服務，
        為什麼要拿病房的病歷？）我不知道，他說他要看一下
        ，他說病歷給我看一下。」、「（你去病房拿病歷的時
        候是否有告訴任何人？）有，那邊有值班的護士。」、
        「（他有沒有問你拿病歷要做什麼？）我說陳醫師要看
        一下。」、「（護士不會覺得奇怪就是陳醫師沒有在病
        房出現過，為什麼要拿病房的病歷？）（證人等待良久
        未答）他這樣講我就去拿。」等語（參原審卷(二)第16至
        19 頁 ），又稱：「（戊○○醫師蓋章的時候，住院醫
        師欄那邊是空白的還是已經蓋章的？）空白的。」、「
        （為什麼戊○○不蓋在主治醫師欄，而空下來由洪宗傑
        蓋章？）他那個時候蓋的時候都是空白的，我不知道怎
        麼會有這個，他蓋的時候有蓋在欄裡面。」等語（參原
        審卷(二)第20至21頁），嗣經提示該13本病歷之出院病歷
        摘要，復稱：「這個印章都不對，陳醫師的章不是這樣
        ，陳醫師蓋的時候其有在旁邊看，他蓋的時候都蓋在欄
        裡面，是長條章，其印象中不是這個章，我確定我拿給
        他蓋的時候這裡面都沒有章。」等語（參原審卷(二)第21
        頁），堪認其證詞前後不一，所述為戊○○取病歷之經
        過，有違常情，所取之病歷份數復不能確認，所述戊○○於病歷上蓋章之事，就印章之式樣及印文之位置等情
        ，亦與扣案之13本病歷相扞格。是自證人甲○○之證詞
        ，尚無從認定該13本病歷之主治醫師欄旁邊之長條型印
        章係由戊○○親自用印。況證人戊○○復於原審及本院
        審理時結證稱：除了門診是跟診小姐在其面前寫並蓋章
        外，其習慣是親自填寫病歷、醫囑單並親自簽名，不會
        蓋章等語（參原審卷(一)第53頁、本院卷第1 宗第147 頁
        ），而證人即被告丙○○於偵查中亦結證稱：醫師的章
        都是由醫師自己蓋的，除非醫師很忙才請護士幫忙蓋章
        ，但戊○○醫師並沒有請護士蓋過章等語（參93年度他
        字第578 卷第24頁），故戊○○並未在前揭呼吸照護病
        房住院病患之病歷上蓋章，亦未授權被告等人蓋用其之
        醫師章，參諸證人戊○○於本院曾證稱該13本病歷上之
        蓋章是其所有之長條形醫師章等語（參本院卷第1 宗第
        146 頁反面），堪認前揭呼吸照護病房病患之病歷上戊○○之印文係遭盜用，已可認定。
    4.趙子文、王水曹91年6 月間以戊○○名義所製作之病歷資
      料，亦係偽造：
      資生堂醫院呼吸照護病房之病患趙子文、王水曹等2 人之
      病歷上，於出院病歷摘要之「主治醫師蓋章」欄、入院記
      錄之「Doctor」欄及呼吸治療中心病歷、醫囑單上之多處
      ，均蓋有「醫師戊○○」之方形章之事實，亦有卷附該2
      份病歷正本為證（參94年度偵字第3693號卷第32至39頁、
      第79至86頁），洵屬無疑。
    5.被告丁○○、丙○○及甲○○、王年丁均就前揭詐領健保
      費用，有犯意聯絡及行為分擔：
      (1)徵諸被告丁○○於原審供稱：資生堂醫院如果賺錢的話
        ，錢就是在醫院裡面，如果有缺錢的話，伊會把錢投進
        去，虧損的時候其他人都不用分擔，只有伊分擔等語（
        參原審卷(二)第11 6頁）；證人劉公普於前案審理中結證
        稱：資生堂醫院不是伊出資的，伊也是領薪水的等語（
        參93年度公訴蒞庭字第665 號卷第53頁），於原審審理
        中亦結證稱：丁○○在資生堂醫院擔任行政副院長，職
        務內容包括醫師、護理人員之聘用及談薪資，財務方面
        亦由副院長管理，醫生的薪水是副院長發的，也是副院
        長決定的，醫師排班由丁○○排的等語，資生堂醫院非
        伊出資設立，伊是被聘僱的等語（參原審卷(一)第150 至
        151 頁、第154 至156 頁）；證人甲○○於原審審理時
        結證稱：薪水是張太太即丁○○跟伊談的，也是跟丁○○拿的，薪水是固定的，看醫院的營運狀況決定有沒有
        年終獎金等語（參原審卷(二)第11至12頁）；證人王年丁
        於原審審理時結證稱：薪水跟副院長領等語（參原審卷
        (二)第45頁），可見資生堂醫院之財務確係由被告丁○○
        負責綜理無誤，健保給付之多寡，自與被告丁○○關係
        最切。上揭病患既係由不具醫師資格之乙○○所診治，
        並由被告丁○○招聘進來，自須利用具合法醫師資格者
        之名義，始能向健保局申報健保費用，被告丁○○主導
        資生堂醫院之人事及財務，就此自屬瞭然於胸。又被告
        丙○○擔任資生堂醫院護理長，並實際跟診，又在知悉
        欲申報健保醫療費用之情形下，參與盜蓋戊○○醫師方
        形章，對於詐領健保醫療費用一節，亦難諉為不知。
      (2)至於被告等人此次於病患趙子文、王水曹病歷上蓋用戊○○之醫師章之目的，觀諸證人即被告丙○○於原審審
        理時結證稱：甲○○抱3 本病歷上來請伊幫忙蓋的，她
        說那3 本要申報出去，因為伊不知道要申報哪一個醫師
        的，所以有打電話問王年丁，王年丁說都可以等語（參
        原審卷(一)第182 頁），並稱：因為那個病歷說馬上要送
        去申報健保，醫師章漏蓋，所以才會那麼趕等語（參原
        審卷(一)第192 頁），是被告與甲○○、王年丁等人原欲
        以戊○○之名義就該2 份病歷申報健保費，故由被告丙○○在病歷上蓋用戊○○之醫師章一事，亦可認定，僅
        因旋遭戊○○發覺而取走該2 份病歷，致被告等人未能
        遂願。
      (3)證人即被告丙○○於前案審理中結證稱：「有3 個人甲○○、王先生（指王年丁）跟我負責審核病歷。」等語
        （參93年度公訴蒞庭字第665 號卷第68頁），於原審審
        理時復結證稱：「甲○○抱3 本病歷上來請伊幫忙蓋的
        ，她說那3 本要申報出去等語。」（參原審卷(一)第182
        頁），又稱：「（王年丁、甲○○知道護理站有洪宗杰
        、戊○○的章？）應該知道。」、「（你怎麼知道他們
        知道？）甲○○會比較清楚。」等語（參原審卷(一)第19
        5 頁），嗣改稱：「關於審核（病歷）的部分，甲○○
        應該是整理。」等語（參原審卷(二)第25頁），是甲○○
        亦負責病歷之整理審核，並對是否要申請健保費用以及
        護理站放有醫師章一事均知之甚詳。又證人甲○○結證
        稱：管王年丁的人是丁○○等語（參原審卷(二)第22頁）
        ，證人王年丁則結證稱：申報工作是伊一個人辦理，但
        會請甲○○協助確認病人的基本資料，伊申報時會看病
        歷的內容，一定要有執行的依據，基本資料、醫師書寫
        的醫令、檢驗的單據都要確認（參原審卷(二)第37頁、第
        40 頁 、第51頁）等語，其後卻改稱：「（可是戊○○
        沒有去查房？）可是有他的章，只要有主治醫師負責，
        後面的他不會管。」、「（查房費是否一定要查過房的
        嗎？）是的，沒有查過房的不給。」等語（參原審卷(二)
        第52 頁 ）；經提示蕭天保等13本病歷後，先稱：伊看
        蓋章判斷要申報誰的等語（參原審卷(二)第49頁），惟迅
        即改稱：「（提示陳明德病歷，問：這份是否2 個都申
        報？）只能申報1 個。」、「（為何不報洪宗杰？）我
        看誰蓋在最上面就報誰的，是我認定的。」、「（你說
        的上面是什麼意思？是否是章在上面的就報？）是的。
        」、「（那戊○○蓋在洪宗杰的左邊是否可以申報？）
        那可能我說錯了，都可以申報，2 個都可以申報，他們
        （指醫師）有確認我就可以申報。」等語（參原審卷(二)
        第49頁），其證詞雖有反覆，但僅以出院病歷摘要主治
        醫師欄蓋有戊○○醫師長方形章，遽以其名義申領健保
        費，顯與其專業及常情有違。王年丁負責申領健保醫療
        費用，其製作醫令清單，必須閱讀醫囑及病歷，極易發
        現病歷資料上蓋用醫師洪宗杰章與出院病歷摘要上主治
        醫師欄附近蓋用戊○○醫師長方形章不符，其猶仍以戊○○之名義申領健保醫療費用，若謂未參與詐領健保費
        用犯行之實行與謀議，孰能相信？另甲○○負責資生堂
        醫院行政管理，為申報健保醫療費用而要求丙○○盜蓋
        戊○○醫師方形章，同難認為不知情。
      (4)是被告丁○○及丙○○與甲○○及王年丁等4 人，就盜
        蓋用戊○○醫師章以申領健保醫療費用等情，均應知情
        。其等就偽造文書、詐欺犯行，有犯意聯絡及行為分擔
        一事，應屬信而有徵。
    6.綜上所述，被告丁○○、丙○○偽造文書及詐欺取財之犯
      行，事證明確，堪予認定。
三、按被告等人行為後，刑法部分條文業於94年1 月7 日修正，
    同年2 月2 日公佈，並於95年7 月1 日施行，修正後即現行
    刑法第2 條第1 項規定：「行為後法律有變更者，適用行為
    時之法律，但行為後之法律有利於行為人者，適用最有利於
    行為人之法律。」上開規定乃與刑法第1 條罪刑法定主義契
    合，而貫徹法律禁止溯及既往原則，係規範行為後法律變更
    所生新舊法律比較適用之準據法，是刑法第2 條本身雖經修
    正，惟該條既屬適用法律之準據法，本身尚無比較新舊法之
    問題，應一律適用裁判時即修正後刑法第2 條規定以決定適
    用之刑罰法律。而有關新舊法之比較，應就罪刑有關之共犯
    、未遂犯、牽連犯、連續犯、結合犯，以及累犯加重，自首
    減輕暨其他法定加減原因（如身份加減）與加減例等一切情
    形，綜其全部罪刑之結果而為比較（最高法院95年度第8 次
    刑事庭會議決議參照）。經查：
（一）刑法第215 條業務登載不實罪、同法第339 條第1 項詐欺
      取財罪，其法定罰金刑之最高度部分，依修正後刑法施行
      法第1 條之1 第1 項、第2 項前段規定修正貨幣單位為新
      臺幣，數額則提高為30倍，與修正前之貨幣單位以銀元計
      算，並依罰金罰鍰提高標準條例第1 條前段之規定就其原
      定數額提高10倍後，再將銀元換算為新臺幣之比較結果，
      修正前後本罪法定罰金刑之最高度輕重固屬相同。惟上開
      二罪及違反醫師法第28條之罪罰金刑最低度部分，依修正
      前刑法第33條第5 款規定：「罰金：（銀元）1 元以上。
      」而銀元與新臺幣間之折算，依現行法規所定貨幣單位折
      算新臺幣條例規定，以銀元1 元折算新臺幣3 元；修正後
      第33條第5 款則規定：「罰金：新臺幣1000元以上，以百
      元計算之。」經比較新舊法之規定，修正後刑法第33條第
      5 款所定罰金之最低數額，較之修正前提高，自以修正前
      刑法第33條第5 款規定有利於被告。
（二）修正後刑法第28條將「實施」修正為「實行」，其中「實
      施」一語，涵蓋陰謀、預備、著手及實行之概念在內，其
      範圍較廣；而「實行」則著重於直接從事構成犯罪事實之
      行為，其範圍較狹，是修正後刑法共同正犯之範圍已有限
      縮，共同正犯之範圍既因此而有變動，自屬犯罪後法律有
      變更，而非僅屬純文字修正，此部分經比較結果，以修正
      後刑法有利於被告。
（三）修正前刑法第31條第1 項前段規定：「因身份或其他特定
      關係成立之罪，其共同實施或教唆幫助者，雖無特定關係
      ，仍以共犯論。」修正後將「實施」修正「實行」，其效
      果與前述共同正犯部分相同。另修正後增別但書「但得減
      輕其刑」等文字，則以修正前規定，較不利於被告2 人。
（四）修正前刑法第55條規定：「一行為而觸犯數罪名，或犯一
      罪而其方法或結果之行為犯他罪名者，從一重處斷。」被
      告行為後，修正後刑法第55條規定：「一行為而觸犯數罪
      名者，從一重處斷。但不得科以較輕罪名所定最輕本刑以
      下之刑。」已將犯一罪其方法或結果之行為犯他罪名從一
      重處斷之牽連犯規定刪除。按牽連犯之犯罪行為及法益之
      侵害均係複數，修正前刑法所定牽連犯之數行為，於本案
      之情形依修正後刑法規定須數罪併罰，故以修正前刑法第
      55條規定，對於行為人較為有利。
（五）綜合上開罪刑之比較結果，是應整體適用修正前之相關刑
      法規定，較有利於被告2 人。
（六）易科罰金屬易刑處分，雖無庸與上開修正規定綜合比較，
      惟仍應另為新舊規定之比較適用。修正前刑法第41條第1
      項前段規定得以銀元1 元以上3 元以下折算1 日，並依修
      正前罰金罰鍰提高標準條例第2 條規定提高1 百倍為銀元
      1 百元以上3 百元以下（即新臺幣3 百元以上9 百元以下
      ）折算1 日，修正後刑法第41條第1 項前段則修正為得以
      新臺幣1 千元、2 千元或3 千元折算1 日，比較修正前後
      之易科罰金折算標準，修正後之規定並未有利於被告，應
      適用修正前之規定。
四、按錄音、錄影或電磁紀錄，藉機器或電腦之處理所顯示之聲
    音，影像或符號，足以為表示其用意之證明者，以文書論，
    刑法第220 條規定甚明，本件王年丁於業務上製作之「中央
    健保局特約醫事服務機構住院醫療服務點數申報總表」、「
    中央健保局特約醫事服務機構住院醫療服務點數清單及醫令
    清單」等電磁紀錄，自屬其業務上登載之文書。又按醫師法
    第28條所謂之「醫療業務」，係指以醫療行為為職業者而言
    ，乃以繼續之意思，反覆實行同種類之行為為目的之社會活
    動，當然包含多數行為；又不問為主要業務或附屬業務，凡
    職業上予以機會，為非特定多數人之醫療行為均屬之，且不
    以收取報酬為要件。上揭所稱之「醫療行為」，則係指凡以
    治療、矯正或預防人體疾病、傷害、殘缺為目的，所為的診
    察、診斷及治療；或基於診察、診斷結果，以治療為目的，
    所為的診察、診斷及治療；或基於診察、診斷結果，以治療
    為目的，所為的處方、用藥、施術或處置等行為的全部或一
    部的總稱。又該條所謂之「擅自」，係指應由醫師親自執行
    之醫療行為（包括醫療工作之診斷、處方、手術、病歷記載
    、施行麻醉等），而由非醫師執行者，故醫院診所輔助人員
    未經醫師指示，逕自執行任何醫療行為，或於醫師在場指導
    時，執行應由醫師親自執行之醫療行為，均屬擅自執行醫療
    業務（行政院衛生署民國65年4月6日衛署醫字第107880號函
    、65年6 月14日衛署醫字第116054號函、83年11月28日衛署
    醫字第83068006號函參照）。
五、核被告2 人所為，均係犯刑法第216 條、第210 條之行使偽
    造私文書罪、第216 條、第220 條、第215 條之行使業務上
    登載不實文書罪、刑法第339 條第1 項詐欺取財罪。被告丁○○則另犯醫師法第28條前段未取得合法醫師資格擅自執行
    醫療業務罪。而醫師法第28條所謂之執行醫療業務，立法本
    旨即包含反覆執行醫療行為之意，是縱多次為眾病患為醫療
    行為，仍論以單純一罪之集合犯即已為足。被告2人於91年6
    月間偽造如附表所示病患蕭天保等13本病歷，皆係出於單一
    犯意，在同一時空密接而為，侵害同一之法益，各行為之獨
    立性極為薄弱，依一般社會健全觀念，在時間差距上，難以
    強行分開，在刑法評價上，以視為數個舉動之接續施行，合
    為包括之一行為予以評價，較為合理，均為包括一罪之接續
    犯。此部分與於同年7 月間偽造病患趙子文等2 本病歷之犯
    行，時間尚屬緊接，手法可謂相同，所犯為構成要件相同之
    罪，顯係基於概括犯意為之，為連續犯（惟行使部分不另論
    罪，詳後述）。被告2 人盜用戊○○之醫師章以偽造病歷，
    其盜用印章之行為為偽造文書之階段行為，又連續偽造私文
    書之低度行為，為行使之高度行為所吸收，均不另論罪。被
    告丁○○就前揭違反醫師法之犯行部分，與乙○○有犯意聯
    絡，由其引介資生堂醫院聘用乙○○後，再由乙○○下手實
    行擅自執行醫療業務之行為，亦有行為分擔，應論以共同正
    犯。被告丁○○、丙○○就前揭行使偽造私文書、行使業務
    上登載不實文書及詐欺取財之犯行部分，均與甲○○、王年
    丁有犯意聯絡及行為分擔，為共同正犯，被告2 人雖非實際
    從事申請健保醫療費用業務之人，但既共同實行犯罪，仍應
    論以共同正犯。被告丁○○所犯未取得合法醫師資格擅自執
    行醫療業務、行使偽造私文書、行使業務上登載不實文書、
    詐欺取財四罪間，有手段、目的之牽連關係，應依修正前刑
    法第55條從一重之未取得合法醫師資格擅自執行醫療業務罪
    處斷，起訴書雖未就被告丁○○所犯上開醫師法之罪加以起
    訴，惟此部分既與起訴之部分有牽連犯之裁判上一罪關係，
    本院自得併予審理。被告丙○○所犯行使偽造私文書、行使
    業務上登載不實文書、詐欺取財三罪間，有手段、目的之牽
    連關係，亦應依修正前刑法第55條從一重之行使偽造私文書
    罪處斷。
六、原審以被告2 人事證明確，予以論罪科刑，固非無見。惟查
    ：（一）盜用印章與盜用印文為不同之犯罪態樣，盜取他人
    之印章持以蓋用，當然產生該印章之印文，祇成立盜用印章
    罪，不應再論以盜用印文罪，亦非盜用印章行為為盜用印文
    行為所吸收（最高法院86年台上字第3295號判例參照）。是
    原判決以被告2 人另有偽造「醫師戊○○」印文之行為，尚
    有未合；（二）被告丁○○另犯醫師法第28條之罪部分，起
    訴書並未予以敘明，原審並未於判決說明併予審理之理由，
    亦有未洽。被告2 人提起本件上訴，雖於本院審理之初否認
    犯罪，惟於本院最後審理時則坦承犯行，是其上訴已無理由
    ，惟原判決既有前揭可議之處，自應由本院將原判決予以撤
    銷改判。爰審酌被告丙○○係受僱於資生堂醫院，為圖謀生
    而屈從被告丁○○指示為本件犯行，及被告2 人之犯罪動機
    、所生危害，暨其生活狀況、品行、智識程度、犯罪後坦承
    犯行等一切情狀，各量處如主文第二、三項所示之宣告刑。
    又被告丙○○犯罪時間係於96年4 月24日之前，且無中華民
    國九十六年罪犯減刑條例所定不得減刑之情形，爰依同條例
    第2 條第1 項第3 款、第7 條規定減其宣告刑二分之一，併
    依同條例第9 條，諭知減刑後併諭知易科罰金之折算標準。
    又被告2 人未曾因故意犯罪受有期徒刑以上刑之宣告，有本
    院被告前案紀錄表在卷可按，被告2 人於本院審理時並已承
    認犯罪，顯已深具悔意，經此偵審程序後，應知警惕而無再
    犯之虞，本院認被告2 人以暫不執行其刑為當，爰分別併予
    以宣告被告丁○○緩刑4 年，被告丙○○緩刑2 年，同時諭
    知被告丁○○應向公庫支付新台幣八十萬元，被告丙○○應
    依執行檢察官之命令，向指定之公益團體、地方自治團體或
    社區提供100 小時之義務勞務。
七、另按醫療機構應建立清晰、詳實、完整之病歷，醫療法第67
    條第1 項定有明文，是病歷之所有權應歸屬於醫療機構，合
    先敘明。被告2 人共同偽造之以戊○○為主治醫師名義之蕭
    天保、蕭翁阿猜、林國聰、周霽嵐、吳洪秀琴、王林千惠、
    王含笑、林萬年、孫學孟、陳明德、許林月、郭金山、方石
    雄、趙子文、王水曹等15人之病歷，雖係被告丙○○、丁○○犯偽造私文書罪所生之物，惟該等病歷均為資生堂醫院所
    有，並非被告2 人所有，亦非違禁物，故均不予宣告沒收。
    又被告2 人在前揭病患病歷上盜蓋戊○○醫師章部分，既非
    偽造，即無庸依刑法第219 條諭知沒收。另乙○○執行醫療
    業務，所使用之聽診器、醫師服之等，雖屬違反醫師法第28
    條第1 項前段所使用之藥械，惟並無證據證明屬乙○○所有
    或共同正犯丁○○所有，亦無從宣告沒收，附此敘明。
八、公訴意旨另以：被告2 人於90年10月間至91年7 月間，除上
    開行使偽造私文書、行使業務上登載不實文書及詐欺取財之
    犯行外，另有以偽造之趙子文、王水曹病歷，向中央健保局
    申請給付呼吸照護病房費用，致健保局陷於錯誤而為給付醫
    療費用，因認於91年2 月1 日至同年7 月19日以外期間，被
    告丁○○另涉犯醫師法第28條、被告丁○○、丙○○另涉犯
    刑法第216 條、第210 條之行使偽造私文書罪、第216 條、
    第215 條之行使業務上登載不實文書罪、刑法第339 條第1
    項詐欺取財罪嫌。惟查，該2 份病歷未及申報即遭告訴人戊○○取走，並據以向檢察官提起告訴，已如前述，自無由成
    立行使偽造私文書、行使業務上登載不實文書及詐欺取財之
    犯罪可言，又共犯乙○○未取得合法醫師資格擅自執行醫療
    業務之時間係自91年2 月1 日至同年7 月19日止，於其他時
    間部分，依卷內資料所示，並無證據證明被告2 人犯罪，因
    公訴意旨認此部分與前揭已認定之被告犯行，具連續犯、牽
    連犯裁判上一罪關係，爰不另為無罪之諭知。
據上論斷，應依刑事訴訟法第369 條第1 項前段、第364 條、第
299 條第1 項前段、醫師法第28條前段、刑法第11條前段、第2
條第1 項前段、第74條第1 項第1 款、第2 項第4 款、第5 款、
第216 條、第210 條、第220 條、第215 條、第339 條第1 項、
修正前刑法第28條、第31條第1 項、第41條第1項 前段、第55條
、刑法施行法第1 條之1 第1 項、第2 項前段、中華民國96年罪
犯減刑條例第2 條第1 項第3 款、第7 條、第9 條、廢止前罰金
罰鍰提高標準條例第2 條、現行法規所定貨幣單位折算新臺幣條
例第2 條，判決如主文。
本案經檢察官張熙懷到庭執行職務。
中    華    民    國    99    年    3     月    9     日
                  刑事第十九庭  審判長法  官 鄧振球
                                      法  官 彭幸鳴
                                      法  官 潘翠雪
以上正本證明與原本無異。
如不服本判決，應於收受送達後10日內向本院提出上訴書狀，其
未敘述上訴之理由者並得於提起上訴後10日內向本院補提理由書
（均須按他造當事人之人數附繕本）「切勿逕送上級法院」。
                                      書記官 陳嘉文
中    華    民    國    99    年    3     月    11    日
附錄：本案論罪科刑法條全文
醫師法第28條
未取得合法醫師資格，擅自執行醫療業務者，處6 個月以上5 年
以下有期徒刑，得併科新臺幣30萬元以上150 萬元以下罰金，其
所使用之藥械沒收之。但合於下列情形之一者，不罰：
一、在中央主管機關認可之醫療機構，於醫師指導下實習之醫學
    院、校學生或畢業生。
二、在醫療機構於醫師指示下之護理人員、助產人員或其他醫事
    人員。
三、合於第11條第1 項但書規定。
四、臨時施行急救。
中華民國刑法第216條
行使第210 條至第215 條之文書者，依偽造、變造文書或登載不
實事項或使登載不實事項之規定處斷
中華民國刑法第210 條
偽造、變造私文書，足以生損害於公眾或他人者，處5 年以下有
期徒刑。
中華民國刑法第215條
從事業務之人，明知為不實之事項，而登載於其業務上作成之文
書，足以生損害於公眾或他人者，處3 年以下有期徒刑、拘役或
5 百元以下罰金。
中華民國刑法第339條
意圖為自己或第三人不法之所有，以詐術使人將本人或第三人之
物交付者，處5 年以下有期徒刑、拘役或科或併科1 千元以下罰
金。
以前項方法得財產上不法之利益或使第三人得之者，亦同。
前二項之未遂犯罰之。
附表：（參見原審卷(一)第283頁）
┌────┬───────┬──────┬────┬─────┬─────┐
│病    患│申報起迄日    │身份證編號  │出生日期│申請費用  │核付金額  │
├────┼───────┼──────┼────┼─────┼─────┤
│陳明德  │000000-000000 │Ｚ000000000  │11/12/03│18,642元  │17,877元  │
├────┼───────┼──────┼────┼─────┼─────┤
│郭金山  │000000-000000 │Ｚ000000000  │20/06/11│93,331元  │88,743元  │
├────┼───────┼──────┼────┼─────┼─────┤
│王林千惠│000000-000000 │Ｚ000000000  │31/09/10│189,512元 │181,359元 │
├────┼───────┼──────┼────┼─────┼─────┤
│孫學孟  │000000-000000 │Ｚ000000000  │11/06/28│95,411元  │92,174元  │
├────┼───────┼──────┼────┼─────┼─────┤
│周齋嵐  │000000-000000 │Ｚ000000000  │10/07/20│121,391元 │114,657元 │
├────┼───────┼──────┼────┼─────┼─────┤
│林國聰  │000000-000000 │Ｚ000000000  │31/01/07│164,845元 │158,193元 │
├────┼───────┼──────┼────┼─────┼─────┤
│方石雄  │000000-000000 │Ｚ000000000  │29/01/12│211,069元 │202,004元 │
├────┼───────┼──────┼────┼─────┼─────┤
│蕭翁阿猜│000000-000000 │Ｚ000000000  │04/12/20│177,015元 │168,080元 │
├────┼───────┼──────┼────┼─────┼─────┤
│吳洪秀琴│000000-000000 │Ｚ000000000  │03/05/11│208,987元 │200,002元 │
├────┼───────┼──────┼────┼─────┼─────┤
│王含笑  │000000-000000 │Ｚ000000000  │23/11/18│241,309元 │206,599元 │
├────┼───────┼──────┼────┼─────┼─────┤
│蕭天保  │000000-000000 │Ｚ000000000  │07/10/09│205,933元 │197,020元 │
├────┼───────┼──────┼────┼─────┼─────┤
│許林月  │000000-000000 │Ｚ000000000  │05/05/27│208,955元 │199,719元 │
├────┼───────┼──────┼────┼─────┼─────┤
│林萬年  │000000-000000 │Ｚ000000000  │25/08/20│164,429元 │157,375元 │
├────┼───────┴──────┴────┼─────┼─────┤
│合  計  │                                      │2,100,830 │1,983,572 │
│        │                                      │元        │元        │
└────┴───────────────────┴─────┴─────┘

司法院資訊處製作；財團法人民間司法改革基金會備份。
